【裁判字號】    97,簡上,587
【裁判日期】    971118
【裁判案由】    詐欺
【裁判全文】
臺灣桃園地方法院刑事判決             97年度簡上字第587號
上  訴  人  臺灣桃園地方法院檢察署檢察官
被      告  乙○○
                      26號
上列上訴人因被告詐欺案件，不服本院民國97年6 月27日97年度
壢簡字第1426號刑事簡易判決（聲請簡易判決處刑案號：臺灣桃
園地方法院檢察署97年度偵字第9212號），提起上訴，及移送併
案審理（臺灣桃園地方法院檢察署97年度偵字第13188 號、台灣
台南地方法院檢察署97年度偵字第6850號、台灣台北地方法院檢
察署97年度偵字第10955 號），本院管轄第二審之合議庭判決如
下：
    主  文
原判決撤銷。
乙○○幫助意圖為自己不法之所有，以詐術使人將本人之物交付
，處有期徒刑肆月，如易科罰金，以新臺幣壹仟元折算壹日。
    事  實
一、乙○○明知申請帳戶使用係輕而易舉之事，一般人無故取得
    他人金融帳戶使用之行徑常與財產犯罪之需要密切相關，而
    可預見該名不自行申辦帳戶使用反設法蒐羅他人存摺之人，
    可能係遂行不法所有意圖用以詐騙他人，又對於提供帳戶予
    他人使用雖無必引發他人萌生犯罪之確信，但仍以縱若有人
    持以犯罪亦不違反其本意，而基於幫助他人詐欺取財之犯意
    ，於民國96年11月初某日，在自由時報分類廣告見有收購金
    融機構存摺之廣告，因缺錢花用，遂按廣告所載之聯絡方式
    撥打電話與真實姓名年籍俱不詳、綽號「小高」之詐欺集團
    男性成員聯繫，言明以每本存摺新臺幣（下同）3,000 元之
    代價出售，經乙○○允諾，而在桃園縣中壢市○○路○ 段
    756 號龍崗郵局前，將己所申辦之中壢龍崗郵局帳號000-00
    000000000000號帳戶及渣打國際商業銀行中壢分行（下稱渣
    打銀行）帳號00000000000 號帳戶之存摺、金融卡（含密碼
    ），同時出售予該名綽號「小高」之人，並由該名「小高」
    所屬詐欺集團成員取得後：
  (一)於96年11月13日晚間7 時許，該詐欺集團成員佯裝為東森購
    物頻道之人員，去電甲○○，誆以甲○○於東森電視購物分
    期付款之自動扣款設定有誤，需至自動提款機前查詢是否遭
    不當扣款，致甲○○不疑有他陷於錯誤，而依該成員指示至
    自動提款機前，先將畫面轉至英文，再依其指示將帳戶內款
    項27,027元匯入乙○○上揭中壢龍岡郵局帳戶內，旋遭詐欺
    集團成員提領一空。
  (二)於96年11月13日，由該詐欺集團成員分別去電吳建宜、林秋
    燕二人，分別佯稱渠二人網路購物匯款方式有誤，要求渠二
    人至自動提款機前依指示重新操作，致吳建宜、林秋燕二人
    均不疑有他而陷於錯誤，分別於當日晚間8 時及8 時11分許
    ，至自動提款機前，依詐欺集團成員指示匯出29,989元及15
    ,150 元 至上揭乙○○之中壢龍崗郵局帳戶內，旋遭詐欺集
    團成員提領一空。
  (三)該詐欺集團另於96年11月12日上午9 時許，由其中一名成員
    佯裝為自稱「珊珊」之女子，透過網際網路聊天室與居住於
    台南市之李許耀華聊天並相約外出，俟李許耀華到達約定地
    點後竟未見該名女子，反接獲另一名同屬詐欺集團成員、自
    稱為「華哥」之男子來電，並誘騙李許耀華至自動提款機前
    依指示操作，李許耀華不疑有他致陷錯誤，而先後於次日即
    11 月13 日晚間8 時22分、8 時46分、9 時5 分至自動櫃員
    機前以現金方式存入23,000元至乙○○上揭渣打銀行中壢分
    行帳戶內，旋遭詐欺集團成員提領一空。
  (四)於96年11月14日，該詐欺集團成員去電胡建億，佯裝為東森
    購物頻道之廠商，因將「分期付款」單誤為「宅急便」單而
    簽錯，要求胡建億至自動提款機前依指示操作更正，致胡建
    億不疑有他陷於錯誤，而於當日晚間8 時14分許，至自動提
    款機前，依該詐欺集團成員指示，匯出26,000元至乙○○上
    揭渣打銀行中壢分行帳戶內，旋遭詐欺集團成員提領一空。
  (五)嗣因甲○○、吳建宜、林秋燕、李許耀華及胡建億先後查覺
    有異，而分別報警處理，始循線查悉上情。
二、案經雲林縣政府警察局報告台灣桃園地方法院檢察署檢察官
    偵查後聲請以簡易判決處刑；及林秋燕訴由臺北縣政府警察
    局報告臺灣桃園地方法院檢察署檢察官移送併案審理，及胡
    建億訴由台北市政府警察局大安分局報告臺灣桃園地方法院
    檢察署檢察官移送併案審理，及李許耀華訴由台南市政府警
    察局第三分局報告臺灣台南地方法院檢察署檢察官移送併案
    審理。
    理  由
一、上揭犯罪事實，業據被告乙○○於本院審判中坦認不諱，尚
    有證人即被害人甲○○、林秋燕、吳建宜、李許耀華及胡建
    億於警詢中之證述，及吳建宜於檢察官偵查中之證述（各被
    害人於審判外之陳述均據被告於本院中同意作為證據，本院
    審酌各該筆錄做成時之情形，有致筆錄內容錯誤之可能性甚
    低，以之作為本院審判證據核屬適當，依刑事訴訟法第159
    條之5 第1 項規定，而有證據能力）、郵局自動櫃員機儲戶
    交易明細表（甲○○、吳建宜）、渣打銀行自動櫃員機交易
    明細表（李許耀華、胡建億）、被告之中壢龍崗郵局帳戶開
    戶人資料暨客戶歷史交易明細清單、渣打銀行中壢分行函覆
    之被告開戶資料暨存摺支存對帳單等在卷可稽，核均與被告
    自白相符，堪予採為論罪之證據，被告犯行洵堪認定，應依
    法論科。
二、論罪科刑：
  (一)按幫助犯之成立，主觀上行為人須有幫助故意，客觀上須有
    幫助行為，意即需對於犯罪與正犯有共同之認識，而以幫助
    之意思，對於正犯資以助力，而未參與實施犯罪之行為者而
    言。被告將其所有之上開二帳戶之存摺、金融卡（含密碼）
    提供犯罪集團成員供作詐騙被害人財物，顯係基於幫助他人
    詐取財物之犯意所為，屬刑法詐欺罪構成要件以外之行為，
    被告既以幫助他人犯罪之意思而參與犯罪構成要件以外之行
    為。核被告所為，係犯刑法第30條第1 項前段、第339 條第
    1 項之幫助詐欺取財罪。又被告係基於幫助之犯意而為非屬
    詐欺取財犯行之構成要件行為，為幫助犯，爰依刑法第30條
    第2 項之規定，按正犯之刑減輕之。再被告同時交付上開二
    帳戶存摺、金融卡及密碼予犯罪集團成員使用，而幫助犯罪
    集團分別詐騙被害人甲○○、林秋燕、吳建宜、李許耀華及
    胡建億之財物，同時觸犯4 次幫助詐欺取財罪，為想像競合
    犯，應依刑法第55條之規定從一重處斷。至被告於前揭事實
    欄一、(二)、(三)、(四)所示之幫助詐欺犯行，雖未經聲請簡易判
    決處刑，然此部分之移送併辦部分既與原聲請簡易判決處刑
    ，且經本院論罪科刑部分有想像競合犯之裁判上一罪關係，
    亦為聲請處刑之效力所及，依法本院自得併予審理，附此敘
    明。原審以被告事證明確，援引刑法第30條第1 項前段、第
    2 項、第339 條第1 項、第41條第1 項前段，刑法施行法第
    1 條之1 第1 項、第2 項前段，判處被告有期徒刑3 月，如
    易科罰金，以新臺幣1,000 元折算1 日，固非無見，惟原判
    決未及審酌被告就事實欄一、(二)、(三)、(四)部分所為之幫助詐
    欺犯行，尚有未洽，檢察官執此提起本件上訴，即有理由，
    自應由本院管轄之第二審合議庭將原判決予以撤銷改判之。
  (二)爰審酌被告之犯罪動機、目的，及其明知使用他人帳戶以詐
    欺之情形猖獗，仍提供上開二帳戶予詐欺集團使用，助長詐
    騙財產犯罪之風氣，造成無辜民眾受騙而受有金錢損失，實
    為當今社會詐財事件發生之根源，並擾亂金融交易往來秩序
    及社會正常交易安全甚鉅，且亦因被告提供個人帳戶，致使
    執法人員難以追查正犯之真實身分，兼衡本案被害人之人數
    為眾，遭詐騙金額各數萬元不等，暨被告犯後均坦承之態度
    尚稱良好等一切情狀，量處如主文所示之刑，並諭知易科罰
    金之折算標準，以資懲儆。
三、據上論斷，應依刑事訴訟法第455 條之1 第1 項、第3 項、
    第369 條第1 項前段、第364 條、第299 條第1 項前段，刑
    法第339 條第1 項、第30條第1 項前段、第2 項、第55條、
    第41條第1 項前段，刑法施行法第1 條之1 第1 項、第2 項
    前段，判決如主文。
本案經檢察官邱文中到庭執行職務。
中    華    民    國    97    年    11    月    18    日
                  刑事第十一庭審判長法  官  蔡榮澤
                                    法  官  林蕙芳
                                    法  官  紀凱峰
以上正本證明與原本無異。
不得上訴。
                                    書記官  高文靜
中    華    民    國    97    年    11    月    25    日
附錄論罪科刑法條
中華民國刑法第339條
（普通詐欺罪）
意圖為自己或第三人不法之所有，以詐術使人將本人或第三人之
物交付者，處5 年以下有期徒刑、拘役或科或併科1 千元以下罰
金。
以前項方法得財產上不法之利益或使第三人得之者，亦同。
前二項之未遂犯罰之。


司法院資訊處製作；財團法人民間司法改革基金會備份。
